臺灣高雄地方法院刑事判決　　　　　　 94年度簡上字第918號
上　訴　人　臺灣高雄地方法院檢察署檢察官
被　　　告　丙○○
上列上訴人因被告詐欺案件，不服本院鳳山簡易庭94年度簡字第
5148號中華民國94年9 月23日第一審判決（聲請簡易處刑案號：
臺灣高雄地方法院檢察署94年度核退偵字第528 號），提起上訴
並移送併案審理（臺灣高雄地方法院檢察署94年度核退偵字第63
7 號、94年度偵字第22105 號），經本院管轄之第二審合議庭判
決如下：
    主  文
原判決撤銷。
丙○○連續幫助連續意圖為自己不法之所有，以詐術使人將本人
之物交付，處有期徒刑伍月，如易科罰金，以佰元折算壹日。
    事  實
一、丙○○前因於打完電腦網路遊戲「奇蹟」時所結識之某真實
    姓名、年籍均不詳之女子，表示欲以價值約新台幣（下同）
    1 千餘元之網路遊戲「奇蹟」之寶物裝備與其交換金融機構
    帳戶存摺，依其為成年人之知識、經驗，雖可預見將自己金
    融機構帳戶之存摺、提款卡及密碼提供他人使用，他人將可
    能利用其所提供之帳戶遂行詐欺取財之非法犯行，惟竟因貪
    圖該等遊戲寶物裝備，仍以縱有人以其金融機構帳戶實施詐
    欺取財犯行，亦不違背其本意之概括幫助犯意，先於民國93
    年10月8 日或9 日，在高雄縣岡山鎮岡山火車站前，將其所
    有玉山商業銀行（下稱「玉山銀行」）岡山分行第000-0000
    000000000 號帳戶之存摺、提款卡及密碼，提供予該名真實
    姓名、年籍均不詳之女子使用；再於交付其所有上開玉山銀
    行帳戶存摺後之同年10月間某日，在高雄縣岡山鎮岡山火車
    站前，將其所有中國信託銀行商業銀行（下稱「中國信託銀
    行」）十全簡易分行第000-000000000000號帳戶之存摺、提
    款卡及密碼，提供予該名女子使用，以此方式幫助該名女子
    為詐欺取財犯行時，方便取得贓款及掩飾其詐欺犯行不易遭
    人查緝。而該名真實姓名、年籍均不詳之女子取得上開帳戶
    之存摺、提款卡及密碼後，遂基於詐欺取財之概括犯意，先
    後於：(一)93年10月17日某時許，以行動電話簡訊向己○○謊
    稱其有行動電話保證金可退費云云，並要求其依指示操作自
    動提款機，使己○○不疑有詐，誤信為真，而於同日匯款25
    422 元至丙○○所有上開玉山銀行帳戶內。(二)93年10月19日
    某時許，以行動電話簡訊向乙○○佯稱其有行動電話保證金
    可退費云云，並要求其依指示操作自動提款機，使乙○○陷
    於錯誤，而於同日14時許匯款10,100元至丙○○所有上開玉
    山銀行帳戶內。(三)93年10月22日16時20分許，以行動電話簡
    訊向戊○○偽稱其有中華電信股份有限公司之行動電話保證
    金可退費云云，並要求其依指示操作自動提款機，使戊○○
    不疑有詐，誤信為真，於同日19時35分許，在新竹市○○路
    8 號建中郵局匯款22,567元至丙○○所有上開玉山銀行帳戶
    內。(四)93年10月22日17時30分許，以行動電話簡訊向丁○○
    佯稱其有行動電話保證金可退費云云，並要求其依指示操作
    自動提款機，使丁○○陷於錯誤，於同日20時41分許及20時
    43分許，分別匯款4,897 元及2,897 元至丙○○所有上開玉
    山銀行帳戶內。(五)93年10月22日23時許，以0000000000號門
    號行動電話撥打電話予庚○○，向其訛稱其所有之花旗銀行
    信用卡在桃園遠東百貨公司消費1 筆金額云云，並要求其依
    指示操作自動提款機，使庚○○不疑有他，誤信為真，於同
    年月23日0 時24分許，匯款55,533元至丙○○所有上開中國
    信託銀行帳戶內。嗣因己○○、乙○○、戊○○、丁○○及
    庚○○分別發覺受騙，經報警處理，始查悉上情。
二、案經高雄縣政府警察局報請臺灣高雄地方法院檢察署檢察官
    聲請簡易判決處刑，及移送併案審理，
    理  由
一、上揭事實，業據被告丙○○於本院審理時供認不諱，核與被
    害人己○○、乙○○、戊○○、丁○○及庚○○分別於警詢
    時所指訴之情節相符，復有玉山銀行客戶基本資料、綜存戶
    交易資料查詢單、存戶交易明細表、中國信託銀行對帳單各
    1 份及中華郵政公司自動櫃員機儲戶交易明細表5 份附卷可
    稽。按刑法上之故意，依第13條第1 項、第2 項之規定，分
    為直接故意（或確定故意）與間接故意（或不確定故意）二
    種。前者指行為人對於構成犯罪之事實，明知並有使之發生
    （實現）該事實之決意，進而實施該犯罪決意之行為；後者
    指行為人對於構成犯罪之事實，預見其有發生（實現）之可
    能，因該犯罪事實之發生（實現）不違背其本意，乃予容認
    ，任其發生（實現）之情形而言。而金融帳戶為個人之理財
    工具，一般民眾皆可以存入最低開戶金額之方式自由申請開
    設金融帳戶，並無任何特殊之限制，且得同時在不同金融機
    構申請多數存款帳戶使用，並無借用他人帳戶使用之必要。
    且金融存款帳戶，攸關存戶個人財產權益之保障，專屬性甚
    高，衡諸常理，若非與本人有密切關係者，不可能出借個人
    帳戶，縱有交付個人帳戶予他人使用之特殊情形，亦必會先
    行瞭解他人使用帳戶之目的始行提供。且以簡訊通知中獎、
    刮刮樂或其他類似之不法詐騙份子，為掩飾其等不法行徑以
    避免執法人員循線查緝，經常利用他人存款帳戶、印章、提
    款卡以確保犯罪所得，類此案件在社會上層出不窮，亦屢經
    報章雜誌及其他新聞媒體再三披露，避免此等專屬性甚高之
    物品被不明人士利用為與財產有關之犯罪工具，亦為一般生
    活認知所應有之認識。經查：被告係成年人，國中肄業，業
    據被告供承在卷，足見被告並無毫無智識之人，雖被告於交
    付上開帳戶資料時，尚無證據證明其知悉他人用以詐欺取財
    犯罪之用（如已明知而為，即成立共同正犯），然而其已可
    預見將上開金融機構帳戶提供予他人使用，將被不法之徒用
    於犯罪贓款之匯入流出，竟不違反其本意，仍連續將其前開
    金融機構帳戶提供予該名真實姓名、年籍均不詳之女子，容
    任詐欺行為之發生，其有幫助他人詐欺之不確定故意至為明
    確，足見被告之自白核與事實相符。本案事證明確，被告上
    開連續幫助連續詐欺取財之犯行，堪以認定，
二、按連續幫助與幫助連續為不同之犯罪態樣，如基於概括犯意
    ，多次幫助他人犯罪，為連續幫助，該幫助者有多次犯罪行
    為；如以一幫助行為，幫助他人連續犯罪，則為幫助連續，
    就幫助犯而言，僅有1 次犯罪行為（最高法院87年臺上字第
    3865號判決參照），本件被告提供其上開銀行帳戶存摺、提
    款卡及密碼予某真實姓名、年籍均不詳之女子，使該女子得
    基於詐欺取財之概括犯意，連續向被害人己○○、乙○○、
    戊○○、丁○○及庚○○詐取財物，自應論以幫助連續詐欺
    取財罪。是核被告所為，係犯刑法第30條第1項前段、第339
    條第1 項之幫助連續詐欺取財罪。又其先後2 次提供銀行帳
    戶之幫助犯行，時間緊接，手法相同，觸犯構成要件相同之
    罪名，顯係基於概括犯意反覆為之，應依連續犯規定，論以
    一罪，並加重其刑。又被告幫助他人犯詐欺取財罪，係屬幫
    助犯，應依刑法第30條第2 項之規定，按正犯之刑減輕之，
    並先加而後減之。公訴人移送併案審理部分（即臺灣高雄地
    方法院檢察署94年度核退偵字第637 號、94年度偵字第2210
    5 號）之幫助詐欺取財犯行，雖未據起訴，惟與已起訴部分
    ，有連續犯之裁判上一罪之關係，為起訴效力所及，既經查
    明，本院自得一併審究。
三、原審以被告犯罪事證明確，予以論罪科刑，固非無見，惟前
    揭檢察官移送併案審理部分，原審未及審酌，尚有未洽，上
    訴意旨因而指摘及此，其上訴為有理由，自應由本院將原判
    決撤銷，另為適當之判決。爰審酌被告僅因貪圖網路遊戲寶
    物裝備，即恣意提供金融機構帳戶予他人供詐欺取財使用，
    紊亂社會正常交易秩序，並使不法之徒藉此輕易詐取財物，
    檢警難以追查緝捕，所造成之危害非輕，惟念及被告犯後坦
    承犯行，尚知悔意等一切情狀，量處如主文第二項所示之刑
    ，並諭知易科罰金之折算標準，以資懲儆。又被告所有供本
    件詐騙匯款使用之上開玉山銀行及中國信託銀行帳戶存摺及
    提款卡並未扣案，且該二帳戶業經警方查明係供詐騙匯款所
    用，該存簿及提款卡理應已遭丟棄滅失，是為免日後執行之
    困難，爰不另為沒收之宣告，附此敘明。
據上論斷，應依刑事訴訟法第455 條之1 第1 項、第3 項、第36
9 條第1 項前段、第364 條、第299條 第1 項前段，刑法第56條
、第30條第1 項前段、第2 項、第339 條第1 項、第41條第1 項
前段，罰金罰鍰提高標準條例第1 條前段、第2 條，判決如主文
。
本案經檢察官甲○○到庭執行職務。
中　　華　　民　　國　　94　　年　　12　　月　　30　　日
                  刑事第十三庭   審判長法  官  洪碩垣
                                       法  官  張金柱
                                       法　官  劉惠娟
以上正本證明與原本無異。
不得上訴。
中　　華　　民　　國　　94　　年　　12　　月　　30　　日
                                       書記官  陳素徵
附錄本判決論罪科刑法條：
刑法第339條
意圖為自己或第三人不法之所有，以詐術使人將本人或第三人之
物交付者，處5 年以下有期徒刑、拘役或科或併科1,000 元以下
罰金。
以前項方法得財產上不法之利益或使第三人得之者，亦同。
前二項之未遂犯罰之。
